【裁判字號】    95,上訴,749
【裁判日期】    950823
【裁判案由】    違反毒品危害防制條例
【裁判全文】
臺灣高等法院臺南分院刑事判決         95年度上訴字第749號
  上  訴  人
  即  被  告  甲 ○ ○
上列上訴人因違反毒品危害防制條例案件，不服臺灣臺南地方法
院95年度訴字第0178號中華民國95年5月9日第一審判決（起訴案
號：臺灣臺南地方法院檢察署94年度毒偵字第2491號，併辦案號
：同署95年度毒偵字第1428號），提起上訴，本院判決如下：
    主  文
原判決撤銷。
甲○○連續施用第一級毒品，累犯，處有期徒刑拾月。扣案之第
一級毒品海洛因貳小包（淨重零點壹玖公克）及壹小包（淨重零
點壹伍公克）均沒收併銷燬之；毒品包裝袋共參只均沒收。
    事  實
一、甲○○曾於民國（下同）八十一年間，因犯肅清煙毒條例案
    件，經臺灣臺南地方法院判處有期徒刑三年，並經本院駁回
    上訴確定；嗣於八十三年間，又因違反肅清煙毒條例案件，
    經本院撤銷原判決並判處有期徒刑三年四月確定（原審就後
    犯之罪漏未記載，應予更正）；二罪接續執行，而於八十九
    年八月二十七日因縮刑期滿執行完畢（不構成累犯）。另前
    於九十二年間又因施用毒品案件，經臺灣臺南地方法院以九
    十三年度聲字第九十三號裁定施以強制戒治，於九十三年十
    二月十三日釋放後期滿，由臺灣臺南臺南地方法院檢察署檢
    察官於九十三年十二月二十二日以九十三年度戒毒偵字第二
    九○號不起訴處分確定。詎甲○○仍不知悔改，猶於強制戒
    治期滿五年內即九十四年九月二十一日下午六時四十分許採
    尿時回溯四十五小時內之某時，在台南市○○路路二六○號
    朋友住處，以注射手臂血管方式，施用第一級毒品海洛因一
    次；於當日下午五時十分，因另案通緝被警方逮捕，自行交
    出海洛因二小包（淨重○‧一九公克，空包裝重○‧四六公
    克），並經警採尿後送驗結果呈海洛因在人體水解還原成之
    嗎啡反應，始被查獲。嗣甲○○經檢察官移送執行其另於九
    十四年間所犯違反毒品危害防制條例案件（判處有期徒刑八
    月），而於九十五年五月二十日縮刑期滿執行完畢後，竟仍
    不知悔改，而承續前揭施用海洛因毒品之概括犯意，於九十
    五年五月三十一日上午八、九時左右，在臺南市○○路六十
    九巷九十九弄二十五號住處（檢察官移送併辦記載為同日下
    午一時十二分許起回溯二十六小時內之某時，在不詳處所，
    應予更正），以同一方式，再施用第一級毒品海洛因一次；
    嗣於同日中午十二時五十五分許，為警在台南市○○區○○
    路與永福路口查獲，並扣得第一級毒品海洛因一小包（淨重
    ○‧一五公克，空包裝重○‧二六公克），且經警採尿後送
    鑑定後有毒品嗎啡反應，始又被查獲。
二、案經台南市警察局第一分局報請臺灣臺南地方法院檢察署檢
    察官偵查起訴及移送本院併辦。
    理  由
壹、程序方面：
    按觀察、勒戒或強制戒治執行完畢釋放後，五年內再犯毒品
    危害防制條例第十條之罪者，檢察官應依法追訴，毒品危害
    防制條例第二十三條第二項定有明文。查本件被告甲○○前
    於九十二年間又因施用毒品案件，經臺灣臺南地方法院以九
    十三年度聲字第九十三號裁定施以強制戒治，於九十三年十
    二月十三日釋放後期滿，並由臺灣臺南臺南地方法院檢察署
    檢察官於九十三年十二月二十二日以九十三年度戒毒偵字第
    二九○號為不起訴處分確定，有「臺灣高等法院被告前案紀
    錄表各一份在卷可稽（見本院卷第13頁）；被告此次於五年
    內即九十四年九月二十一日及九十五年五月三十一日，又在
    前揭處所及住處，再犯施用毒品罪，揆諸前揭說明，即應依
    刑事訴訟程序依法追訴、審理，合先敘明。
貳、實體方面：
一、查被告甲○○確有於九十四年九月二十一日下午六時四十分
    許採尿時回溯四十五小時內之某時，在前揭朋友住處，以注
    射手臂血管方式，施用第一級毒品海洛因一次；嗣因另案通
    緝被警方逮捕，自行交出海洛因二小包，並經警採尿後送驗
    呈嗎啡反應，始被查獲。嗣被告甲○○復於九十五年五月三
    十一日上午八、九時左右，在前揭住處，以同一方式，再施
    用第一級毒品海洛因一次；嗣於同日為警在前揭路口查獲，
    扣得第一級毒品海洛因一小包，並經警採尿後送鑑定後有毒
    品嗎啡反應，始又被查獲之事實，已據被告吳榮津於原審及
    本院審理時坦承不諱在卷（原審卷第26頁，本院卷第33至34
    頁），並有扣押筆錄、扣押書、臺南市警察局第一分局毒品
    初步檢驗報告單、採尿同意書、送驗尿液年籍對照表、獲案
    毒品表、臺南市警察局第二分局毒品初步檢驗報告單、送驗
    尿液年籍對照表、獲案毒品表各一紙及採證照片共五張在卷
    可稽（見警卷(一)第5至7、09、13至14、17至18、22頁，警卷
    (二)第5至8、15至16、18、21頁，偵查卷(一)第05頁，偵查卷(二)
    第08頁）；再被告分別於前揭時地經警方所採之尿液及扣案
    之檢體白色粉末共三小包，經警方分別送由相關機關檢驗結
    果，其中尿液部分經「長榮大學」以EIA酵素免疫法及GC／
    MS氣相層析質譜儀法確認檢檢驗結果，判定均確有嗎啡陽性
    反應；至白色粉末檢體共三小包部分，送驗白粉二包（指第
    一次）均含第一級毒品海洛因成分，合計淨重○‧一九公克
    ；另送驗白粉一包（指第二次），含第一級毒品海洛因成分
    ，淨重○‧一五公克；則有「長榮大學」94年10月12日確認
    報告、「長榮大學」94年06月23日確認報告及「法務部調查
    局」94年11月29日調科壹字第200005894號、95年7月07日調
    科壹字第200006376號鑑定通知書各一紙在卷可憑（偵查卷
    (一)第06、21頁，偵查卷(二)第12、15頁）再者，「尿液毒品檢
    驗，若能使用先進之氣相層析質譜儀分析法確認，可完全排
    除偽陽性之干擾，為目前最具公信力的檢驗方法」，為「法
    務部調查局」87年9月29日（87）發技（1）字第87074574
    號函所揭示；復參以按按海洛因係由嗎啡經化學合成而製得
    ，經注射進入人體後，因代謝而分解又生成嗎啡，因此施打
    海洛因後，由尿液中檢驗結果仍為嗎啡反應。又按嗎啡經注
    入人體後，百分之九十以上於二十四小時內自尿中排出，平
    均可檢出時限約為四十五小時，業據行政院衛生署藥物食品
    檢驗局以八十一年九月八日（八一）藥檢壹字第八一一四四
    八五號函釋以察；被告確有先後於九十四年九月二十一日下
    午六時四十分許採尿時回溯四十五小時內之某時及九十五年
    五月三十一日上午八、九時左右，在前揭處所，各施用第一
    級毒品海洛因一次，殆無疑義，應予依法論科。
二、按本件被告行為後，刑法第五十六條有關連續犯之規定，業
    已於九十四年二月二日修正公布刪除，並於九十五年七月一
    日施行；則被告之犯行，因行為法業已刪除連續犯之規定，
    此刪除雖非犯罪構成要件之變更，但顯已影響行為人刑罰之
    法律效果，自屬法律有變更，依新法第二條第一項規定，比
    較新、舊法結果，仍應適用較有利於被告之行為時法律即舊
    法論以連續犯（最高法院95年度第08次刑事庭會議決議參照
    ）。
三、按海洛因係毒品危害防制條例第二條第二項第一款所明定之
    第一級毒品。核被告甲○○先後於九十四年九月二十一日下
    午六時四十分許採尿時回溯四十五小時內之某時及九十五年
    五月三十一日上午八、九時左右，在前揭處所，各施用第一
    級毒品海洛因一次，所為係違反同條例第十條第一項之施用
    第一級毒品罪。被告二次持有海洛因後，進而施用，其持有
    行為應被其施用之行為所吸收，不另論罪。至被告先後二次
    施用毒品犯行，時間緊接，觸犯構成要件相同之罪名，顯係
    基於概括犯意反覆為之，應依連續犯之規定論以一罪，並加
    重其刑。又被告前曾於九十四年間因違反毒品危害防制條例
    案件，經臺灣臺南地方法院於九十四年六月二日以九十四年
    度訴字第四三○號判決判處有期徒刑八月確定，而於九十五
    年五月二十日縮刑期滿執行完畢，有「台灣高等法院被告前
    案紀錄表」一份附卷可按（見本院卷第14至15頁），茲被告
    於有期徒刑執行完畢後，五年以內再故意犯有期徒刑以上之
    本罪，不論依修正前之刑法第四十七條，或修正後之刑法第
    四十七條第一項之規定，均構成累犯，對被告而言並無有利
    或不利之情形，自不生新舊法比較之問題，應逕依修正前之
    刑法第四十七條，論以累犯（最高法院33年度上字第1577號
    判例參照），並依法遞加重其刑。至被告於九十五年五月三
    十一日上午八、九時左右，在前揭住處，施用第一級毒品海
    洛因一次之犯行部分，雖未經檢察官起訴，惟此部分與已起
    訴且論罪部分，具有連續犯之裁判上一罪關係，應為起訴效
    力所及，本院應依法併予審理。
四、原審以被告事證已臻明確，因予論罪科刑，固非無見。惟查
    原判決就被告基於承續施用海洛因毒品之概括犯意，而於九
    十五年五月三十一日上午八、九時左右，在前揭住處，施用
    第一級毒品海洛因一次之犯行，未及併予審理判決，尚有未
    洽。被告上訴意旨指摘原判決不當，量刑過重，雖無理由；
    惟原判決既有可議，即屬無可維持，自應由本院將原判決撤
    銷改判。爰審酌被告前已有多次施用毒品前科，有前揭「台
    灣高等法院被告前案紀錄表」一份附卷可按，又曾經施以觀
    察勒戒與戒治處分，復於刑之執行完畢後，仍再犯本件之罪
    ，顯未因戒治處分而戒除惡習及犯罪之動機、目的、手段、
    其品行智識程度、生活狀況、與犯罪後態度等一切情狀，量
    處有期徒刑十月，以資懲儆。扣案之毒品共三小包均係第一
    級毒品海洛因，應依同條例第十八條第一項前段宣告沒收併
    銷燬之。至毒品包裝袋三只，係供犯罪所用之物且為被告所
    有，已據其於偵審中供明，爰依刑法第三十八條第一項第二
    款宣告沒收。
參、據上論結，應依刑事訴訟法第三百六十九條第一項前段、第
    三百六十四條、第二百九十九條第一項前段，刑法第十一條
    前段、第二條第一項、修正前刑法第五十六條、第四十七條
    、刑法第三十八條第一項第二款，毒品危害防制條例第十條
    第一項、第十八條第一項前段，判決如主文。
本案經檢察官吳忠賢到庭執行職務。
中    華    民    國    95    年    8     月    23    日
                  刑事第三庭    審判長法  官  陳義仲
                                      法  官  宋明蒼
                                      法  官  張世展
以上正本證明與原本無異。
如不服本判決，應於收受本判決後十日內向本院提出上訴書狀。
其未敘述上訴理由者並得於提起上訴後十日內向本院補提理由書
狀（均須按他造當事人之人數附繕本）「切勿逕送上級法院」。
                                      書記官  魏芝雯
中    華    民    國    95    年    8     月    23    日
附錄：本判決論罪法條：
毒品危害防制條例第10條第1項
施用第一級毒品者，處 6 月以上 5 年以下有期徒刑。


司法院資訊處製作；財團法人民間司法改革基金會備份。
